【裁判字號】    92,簡上,137
【裁判日期】    921016
【裁判案由】    妨害家庭
【裁判全文】
臺灣板橋地方法院刑事判決                        九十二年度簡上字第一三七號
    上  訴  人
    即  被  告  甲○○
右列上訴人因妨害家庭案件，不服本院九十二年度板簡字第一七二號中華民國九十二
年三月十一日第一審判決（聲請案號：九十一年度偵字第九五五二號），提起上訴，
本院管轄之第二審合議庭判決如左：
    主  文
上訴駁回。
    事  實
一、甲○○明知丙○○為乙○○之夫而為有配偶之人，竟基於相姦之概括犯意，自民
    國八十二年間某日起至九十年一月間某日止，在其位於臺北縣板橋市○○路十七
    巷二十六弄十六之一號二樓住處，與丙○○平均每月發生性行為一至二次，而連
    續相姦多次。嗣因甲○○以其與丙○○具事實上之夫妻關係，因丙○○對之有家
    庭暴力情事，而以丙○○為相對人向本院民事庭申請暫時保護令，乙○○於九十
    一年一月二十一日（起訴書誤載為九十一年一月二日）代丙○○收受本院九十一
    年度暫家護字第二七號民事暫時保護令，核閱其內容並質問丙○○後，始悉上情
    。
二、案經乙○○訴請及台北縣政府警察局海山分局報請臺灣板橋地方法院檢察署檢察
    官偵查後聲請簡易判決處刑。
    理  由
一、訊據上訴人即被告甲○○固坦承其明知丙○○為告訴人乙○○之夫，仍於右揭時
    地與丙○○發生性行為之相姦犯行，惟辯稱：告訴人乙○○於八年前即已知悉伊
    與丙○○有發生性關係，嗣因伊欲與丙○○分手，丙○○要求伊支付新台幣十萬
    元分手費不遂，始聯合其妻即告訴人乙○○對伊提起妨害家庭之告訴云云。經查
    ：
（一）右揭被告甲○○明知丙○○為乙○○之夫，竟自八十二年間某日起至九十年一
      月間某日止，在臺北縣板橋市○○路十七巷二十六弄十六之一號二樓其住處，
      連續與丙○○相姦多次等事實，業據被告甲○○於警詢、檢察官偵查及本院審
      時均自白不諱，核與證人丙○○於偵審中證述情節相符，並經告訴人乙○○於
      警詢及偵審中指訴明確，自應認被告前揭自白與事實相符，足堪信為真實。
（二）按第二百三十九條之罪，配偶縱容或宥恕者，不得告訴，刑法第二百四十五條
      第二項固有明文，然該條項所謂縱容，乃放縱容許配偶與他人通姦或他人與配
      偶相姦之意，宥恕則係指於通姦相姦事實發生後，予以寬諒不追究之意；又所
      謂縱容或宥恕，非僅須內心有縱容或宥恕之真意，且須於外部有縱容或宥恕之
      明示或默示之表示行為，方足當之（台灣高等法院八十一年度上易字第二０七
      五號判決參照）。是查：告訴人乙○○於九十一年一月二十一日代丙○○收受
      本院九十一年度暫家護字第二七號民事暫時保護令正本，核閱其內容發現被告
      甲○○自稱與丙○○有事實上夫妻關係而向法院聲請保護令，而質問丙○○後
      始悉上情等事實，已據告訴人乙○○於警詢及偵審中均指述綦詳（見偵查卷宗
      第九、十三頁及本院卷第三頁），經核與證人丙○○於偵審中證稱：伊之妻即
      告訴人乙○○係於收到家事法庭保護令才知道伊與被告在一起，伊之前並未告
      訴她等語（見偵查卷宗第五十一頁背面及本院卷第四頁）相符，復有告訴人乙○○於九十一年一月二十一日代丙○○收受該本院九十一年度暫家護字第二七
      號民事暫時保護令正本之送達證書影本一件在卷可佐。至證人張月雲於檢察官
      偵查中雖到庭證稱：「二三年前與乙○○、丙○○他們一起去板橋大漢橋那邊
      的卡拉ＯＫ唱歌，她（指乙○○）有埋怨她先生與甲○○在一起，她沒辦法」
      云云，及證人藍秀琴於偵查中證稱：「約有五六年了，我是看甲○○與乙○○
      他們常講，且很公開」云云，惟姑先不論此業經告訴人乙○○所否認，縱認證
      人張月雲、藍秀琴前揭所言非虛，然渠等之證詞僅能證明告訴人乙○○對被告
      甲○○與其夫丙○○間過從甚密乙事知情，尚無從進而率予推認告訴人乙○○
      已明知被告甲○○與丙○○有發生性關係之相姦行為，且有為明示或默示之縱
      容或宥恕之表示行為等事實。此外，亦無其他事證足以證明告訴人乙○○於九
      十一年一月二十一日收受前開民事暫時保護令前即已知悉被告甲○○前開相姦
      行為之犯罪事實，是故，被告甲○○空言辯稱：告訴人乙○○於八年前即已知
      悉伊與丙○○有發生性關係云云，殊屬無據。另被告甲○○於檢察官偵查中雖
      提出證人丙○○於八十九年年中某日打電話予被告甲○○之電話談話錄音帶一
      捲及其譯文一份，惟觀諸該譯文所載內容，僅係證人丙○○質問被告甲○○為
      何不開門讓伊至被告住處，且為何要打電話予其妻乙○○請其妻將伊帶回等情
      ，其中並未提及告訴人乙○○是否已知悉被告甲○○與丙○○間有相姦行為等
      情事，則尚無法憑此即認定告訴人乙○○於九十一年一月二十一日前即已知悉
      被告甲○○與丙○○有相姦行為並經告訴人為縱容或宥恕等情，是該捲錄音帶
      內容既與本案無涉，自無予以調查之必要，亦附此敘明之。
（三）綜上所述，本件事證已臻明確，被告犯行洵堪認定。
二、核被告甲○○所為，係犯刑法第二百三十九條後段之相姦罪。其先後多次相姦犯
    行，時間緊接，犯罪構成要件相同，所犯罪名又屬同一，顯係基於概括犯意反覆
    而為，為連續犯，應依刑法第五十六條規定論以一罪並加重其刑。原審法院因而
    適用前述法條及依刑事訴訟法第四百四十九條第一項前段、第三項、第四百五十
    四條第二項，刑法第四十一條第一項前段，罰金罰鍰提高標準條例第二條，量處
    有期徒刑三月，並諭知如易科罰金，以三百元折算一日。本院經核認事用法，均
    無不合，量刑亦屬妥適。上訴人即被告上訴意旨空言以告訴人早已知悉，無權提
    出告訴，而求予撤銷改判云云置辯，為無理由，應予駁回。
據上論斷，應依刑事訴訟法第四百五十五條之一第一項、第三項、第三百六十八條，
判決如主文。
本案經檢察官黃正綱到庭執行職務。
中      華      民      國    九十二    年      十      月     十六     日
                                  臺灣板橋地方法院刑事第五庭
                                      審判長法  官  古秋菊
                                            法  官  張宏節
                                            法  官  崔玲琦
右正本證明與原本無異。
不得上訴。
                                            書記官  陳金鳳
中      華      民      國    九十二    年      十      月      十七    日
附錄本案論罪科刑法條全文：
刑法第二百三十九條：
有配偶而與人通姦者，處一年以下有期徒刑；其相姦者亦同。


司法院資訊處製作；財團法人民間司法改革基金會備份。
